【裁判字號】    89,易,355
【裁判日期】    890822
【裁判案由】    竊盜
【裁判全文】
臺灣新竹地方法院刑事判決                          八十九年度易字第三五五號
    公  訴  人  台灣新竹地方法院檢察署檢察官
    被      告  丙○○
                甲○○
    共      同
    選任辯護人  左自奎
右列被告因竊盜案件，經檢察官提起公訴（八十八年度偵字第八０一七號），本院判
決如左：
    主  文
丙○○竊盜，處有期徒刑參月。
甲○○無罪。
    事  實
一、丙○○曾於民國（下同）八十七年三月二十六日因詐欺案件，經臺灣高雄地方法
    院以八十六年度自字第七０二號判處有期徒刑八月，緩刑三年，於同年四月二十
    四日判決確定，緩刑期間，詎仍不知悔改，於八十八年八月間，因自高雄北上無
    處可住，藉與乙○○為朋友關係，而借住於乙○○位於新竹市○○街三十巷七號
    倉庫之機會，竟意圖為自己不法之所有，於同年九月間某日，未經乙○○之同意
    ，竊取乙○○所有置於前開倉庫內之冷氣機一台，竊得後即逃逸無蹤避不見面。
二、案經乙○○訴由臺灣新竹地方法院檢察署檢察官偵查起訴。
    理  由
壹、被告丙○○部分
一、訊據被告丙○○固不否認於右揭時地搬取告訴人乙○○所有之上開冷氣機一台等
    情，惟矢口否認有何竊盜之犯意，辯稱：當時係因告訴人說要將房子整理好，以
    便做生意，故伊始將冷氣機一併送修云云。經查：
  （一）被告丙○○於右揭時地搬取告訴人所有之上開冷氣機一台等情，業據被告丙○○於本院審理中自承在卷，核與告訴人乙○○之指述相符，應堪信為真實
        。
  （二）被告丙○○雖辯稱告訴人稱要把房子整理好以便做生意，故伊始將冷氣機送
        修云云，惟此為告訴人所否認，且被告丙○○於本院八十九年六月七日調查
        時稱：「（冷氣機呢？）我送到竹北修理。」「（竹北哪裡修的？）我只知
        道怎麼走，不知道地址。」，經本院命被告丙○○陳報送修冷氣機下落一事
        ，其於八十九年六月三十日復具狀陳報稱：「本件冷氣機乙台已無面板且多
        年未曾使用，外殼生銹乃於八十八年八月二十七日晚約七時許，『同心車行
        』貨車前來載運娃娃車（機台名）時請其司機順便載去保養及修理。詎料『
        同心車行』已停止營業，經多方查詢仍無法得知載運司機之姓名及其送修之
        場所。」，有上開刑事陳報狀在卷可稽，並於本院八十九年七月十二日調查
        時稱：「（為何冷氣何以請車行送修？）交給車行修理，他說要幫我看看，
        如果無法修理就要賣掉。」「（你有否告訴車行要送哪裡修？）沒有。他說
        可以看看。」「（告訴人有叫你幫他修理冷氣機嗎？）沒有。但他說要把房
        子整理好，以便做生意，所以我才將冷氣機送修。」被告丙○○對於上開冷
        氣機之去向前後之辯詞不一，其可信度即有可疑，況，衡諸常情，被告倘確
        實欲將該冷氣機送修，又怎任車行之載運司機將其載走而不知其司機姓名及
        載運之場所？告訴人復否認有委託被告丙○○將其冷氣機送修之情，是被告
        辯稱其係受告訴人之委託始將冷氣送修等情，顯係卸責之詞，委無足採。被
      告此部分之犯行應堪認定。
二、核被告丙○○所為係犯刑法第三百二十條第一項之竊盜罪。爰審酌被告所竊得之
    財物雖價值非高，惟其犯後卻一再飾詞掩飾，不知悔改，且被告年輕力壯卻思不
    勞而獲，恣意侵害他人之財產法益等其他一切情狀，量處如主文所示之刑。
三、公訴意旨另以：被告丙○○於八十八年八月間，夥同被告甲○○共同意圖為自己
    不法所有之犯意聯絡與行為分擔，因自高雄北上無處可住，藉與告訴人乙○○為
    朋友關係，而藉住告訴人在新竹市○○街三十七巷七號堆放中古電動玩具倉庫得
    以進入之便，於同年九月間，二人竟未經告訴人之同意並趁其不注意之際，竊取
    告訴人放於倉庫內之電動玩具機台共八十九台、及ＩＣ板三百八十只，得手後變
    賣金錢花用，並逃逸無蹤避不見面，而認被告丙○○涉有共同竊盜罪之犯行。
 （一）按犯罪事實應依證據認定之，無證據不得推定其犯罪事實，刑事訴訟法第一
       百五十四條定有明文。訊據被告丙○○固不否認有於上揭時地搬運告訴人所
       有之上開電動玩具機台及ＩＣ板並將其出售之情，惟矢口否認有何竊盜之犯
       行，辯稱：當初係告訴人與伊談到合夥之事，告訴人始將車庫之鑰匙交給伊
       ，叫伊與甲○○搬至告訴人之倉庫中住，告訴人並委託伊將機台、ＩＣ板等
       物出售，將出售所得之金額先放置於伊處，作為股東基金之用，伊始將上開
       機台及ＩＣ板出售，況當初伊等於搬運機台時，曾為告訴人攔下貨車，指示
       將其中五台「超八水果台」不能出售，並要求當場卸下，並任由被告等二人
       將其餘之機台載走，足見告訴人確有委託被告二人出售上開電動玩具機台及
       ＩＣ板之情等語。
 （二）經查：本院傳訊證人即上開機台之買主丁○○到院具結證稱：「（你去載時
       有否被人攔下來？）第二天去載時，有被人攔下來，說其中的一些機台不能
       載走，所以我又從車上搬回倉庫給他，故我只載了五、六台回去。」（見本
       院八十九年六月七日訊問筆錄），告訴人雖否認有與被告二人合夥並委託渠
       等出售上開電動玩具機台及ＩＣ板等情，稱：「我只是請他看有否人要買，
       但要告訴我。如果有人要買，他們一定要告訴我，我沒有攔過他的車子，是
       他亂講的。」（見本院八十九年五月九日訊問筆錄），證人丁○○亦稱：「
       （可否確認攔你的人就是在場的告訴人？）沒有辦法確認，因時間已久，當
       時又在晚上。」（見本院八十九年六月七日訊問筆錄），惟經本院訊問告訴
       人「機台都是你的嗎？有否與人合夥？）都是我出資的，未與人合夥。」「
       （有無委託別人管理？）沒有。」（見本院八十九年六月七日訊問筆錄），
       告訴人既未委託他人管理上開機台，又無就上開機台與他人存有合夥關係，
       足見上開機台及ＩＣ板確係僅由告訴人一人所管理，是否出售上開機台他人
       自無從置喙，應可推知當時攔車之人應為告訴人。況證人丁○○復到院證稱
       ：「（攔你的人如何跟你說？）他說這些機台不能載走，因為有其他股東的
       。他還說未載走的機台的錢要扣下來，要我與丙○○算。」（見本院八十九
       年六月七日訊問筆錄），既然上開機台並未委託他人管理，又未與他人合夥
       ，已如前述，是被告丙○○與告訴人之間之事，應僅有告訴人知之最稔，當
       時攔車之人竟告知證人丁○○要其與被告丙○○結清其餘款項，益見當時攔
       車之人應為告訴人無疑，且亦可推知告訴人應有委託被告二人將其機台出售
       之情，否則告訴人於攔車後怎僅將部分之機台卸下，任由渠等二人將其餘機
       台載走？又怎會叫證人丁○○找被告丙○○結清其餘款項？是被告所辯告訴
       人確有委託被告二人出售上開電動玩具機台及ＩＣ板等情，應堪採信。公訴
       人所舉之證據不足以證明被告犯罪，此外本院復查無其他證據證明被告確有
       公訴人所指之此部分犯行，既不能證明被告犯罪，依法本應為無罪判決之諭
       知，惟公訴意旨認此部分，與起訴論罪科刑部分，係利用同一犯罪機會接續
       為之，為接續犯之一罪，爰不另為無罪之諭知，至於被告丙○○是否涉有共
       同侵占之罪嫌，則由檢察官酌情偵處之。
貳、被告甲○○部分：
一、公訴意旨略以：被告甲○○於八十八年八月間，夥同被告丙○○基於共同為自己
    不法所有之犯意聯絡與行為分擔，因自高雄北上無處可住，藉被告丙○○與告訴
    人乙○○為朋友關係得以借住乙○○位於新竹市○○街三十巷七號堆放中古電動
    玩具倉庫之便，於同年九月間，二人竟未經告訴人之同意並趁其不注意之際，竊
    取告訴人堆放於倉庫中之電動玩具機台九種類共八十九台、冷氣一台及ＩＣ板三
    百八十只，得手後變賣金錢花用，並逃逸無蹤避不見面，因認被告甲○○涉有共
    同竊盜之犯行云云。
二、按犯罪事實應依證據認定之，無證據不得推定其犯罪事實，刑事訴訟法第一百五
    十四條定有明文。次按刑事訴訟法所謂認定犯罪事實之證據，係指足以證明被告
    確有犯罪行為之積極證據而言，該項證據必須適合於被告犯罪事實之認定，始得
    採為斷罪之資料，此有最高法院六十九年台上字第四九一二號判例可資參照。又
    告訴人之告訴，係以使被告受刑事訴追為目的，是其陳述是否與事實相符，仍應
    調查其他事實以資審認，始得為不利被告之認定，此復有最高法院五十二年台上
    字第一三００號判例可參。訊據被告甲○○固不否認有於上揭時地搬運告訴人所
    有之上開電動玩具機台、ＩＣ板並將其出售之情，惟矢口否認有搬運冷氣機及竊
    盜上開電動玩具機台、ＩＣ板之犯行，辯稱：當初係告訴人委託伊等處理這些台
    子，賣得的錢告訴人說暫時放在伊等這邊，且伊於賣出機台之後，尚居住於告訴
    人之倉庫達二、三個星期之久始搬離，並無逃逸無蹤之情事，況賣上述機台等物
    品均由丙○○與告訴人接洽，伊只負責搬運等語；至於冷氣機，當時伊並不知冷
    氣機已遭搬走等語。經查：
  （一）竊取上開電動玩具機台及ＩＣ板部分：告訴人確有委託被告二人出賣上開電
        動玩具機台及ＩＣ板等情，已如前述，是公訴人所舉證據並不足以認定被告
        甲○○犯有此部分竊盜之犯行，至於被告甲○○是否另涉有共同侵占罪嫌，
        則由檢察官酌情偵處之。
  （二）竊取冷氣機一台部分：公訴意旨認被告涉有竊取告訴人所有之冷氣機一台之
        罪嫌，無非係以告訴人之指述及證人許坤松於偵訊中之證詞為論罪之依據。
        惟此為被告甲○○所否認，其稱：「（送冷氣去修你知道否？）當時我不曉
        得。」（見本院八十九年七月十二日訊問筆錄）「（冷氣機搬到哪裡去？）
        我不知道。」（見本院八十九年六月七日訊問筆錄），而證人許坤松於偵訊
        中亦僅稱：「（你是否有看到他們搬東西？）是，他們在九月中旬，被告正
        鄭、向叫大貨車來搬，我有目睹，我有過去問何以要搬台子，他們說要搬去
        賣，我以為朱先生有同意。」（見偵卷八十八年十二月八日訊問筆錄）是證
        人許坤松所言僅得證明被告二人有共同搬運電動玩具機台之事實，自無從證
        明被告甲○○有共同搬運上開冷氣機之情，是自難僅憑告訴人片面之指述，
        而認被告甲○○與被告丙○○就竊取上開冷氣機一台之部分有犯意之聯絡與
        行為之分擔，而遽為被告不利之認定，本院復查無其他積極證據證明被告甲○○確有公訴人所指此部分之犯行。既不能證明被告犯罪，揆諸前揭法條及
        判例意旨，依法自應為無罪之諭知。
據上論斷，應依刑事訴訟法第二百九十九條第一項前段、第三百零一條第一項，刑法
第三百二十條第一項，罰金罰鍰提高標準條例第一條前段，判決如主文。
本案經檢察官林李嘉到庭執行職務
中      華      民      國      八十九      年      八      月  二十二  日
                                      臺灣新竹地方法院刑事第二庭
                                          法  官  張  百  見
右正本證明與原本無異。
如不服本判決，應於判決送達後十日內向本院提出上訴狀( 應附繕本 )，上訴於
臺灣高等法院。
                                          書記官  陳  進  楷
中      華      民      國      八十九      年      八      月  二十二  日
附錄論罪科刑法條：刑法第三百二十條第一項。
意圖為自己或第三人不法之所有，而竊取他人之動產者，為竊盜罪，處五年以下有期
徒刑、拘役或五百元以下罰金。


司法院資訊處製作；財團法人民間司法改革基金會備份。
